【裁判字號】    89,簡上,63
【裁判日期】    890628
【裁判案由】    違反著作權法
【裁判全文】
臺灣屏東地方法院刑事判決                  八十九年度簡上字第六三號
    上  訴  人  臺灣屏東地方法院檢察署檢官
    被      告  甲○○
右上訴人因被告違反著作權法案件，不服本院屏東簡易庭八十九年度屏簡字第二五五
號中華民國八十九年六月二十八日刑事簡易判決（起訴案號：八十九年度偵字第一五
七三號、併辦案號：八十九年度偵字第三九九四、三九九五、五七七０號）提起上訴
，本院判決如左：
    主  文
原判決撤銷。
甲○○連續明知為侵害著作權之物意圖營利而交付，侵害他人之著作權，處有期徒刑
月，如易科罰金，以佰元折算壹日。
扣案如附表所示之遊戲軟體仿品光碟壹佰零壹片及目錄壹本均沒收。
    事  實
一、甲○○在屏東市○○路三十四號經營新奇電視遊樂器專賣店，基於意圖營利之概
    括犯意，明知其向綽號小羅之男子以每片新台幣（下同）三十三元所購入之電動
    玩具遊戲軟體光碟，均為擅自重製日商新力電腦娛樂股份有限公司（以下簡稱新
    力公司）、日商西雅企業股份有限公司（以下簡稱西雅公司）、日商卡波光股份
    有限公司（以下簡稱卡波光公司）、日商思奎爾股份有限公司（以下簡稱思奎爾
    公司）之仿品，未經該四公司合法授權，不得販賣，竟自民國八十九年二月中旬
    起，至八十九年三月三日止，連續將該遊戲軟體仿品光碟，以每片四十元價格，
    出售於不特定之顧客牟利。嗣於八十九年三月三日下午四時二十分許，經該四公
    司代理人徐嶸文會同警員查獲，扣得仿品光碟二千九百七十三片及目錄一本。其
    中如附表所示之遊戲軟體仿品光碟一百零一片侵害新力、卡波光、思奎爾公司之
    著作權。
二、案經新力、西雅、卡波光、思奎爾公司訴由內政部警政署保安警察第二總隊第五
    大隊第三中隊移送台灣屏東地方法院檢察署檢察官偵查聲請簡易判決及移送本院
    併辦。
    理  由
一、右開事實，已據被告甲○○供認不諱，並有扣案之遊戲軟體仿品光碟二千九百七
    十三片及目錄一本可證。其中如附表所示之遊戲軟體仿品光碟一百零一片，告訴
    人新力、卡波光、思奎爾公司於創作完成時，不僅依法於日本取得著作權保護，
    同時告訴人之上開著作物，在台灣亦委由台灣地區總代理商英特全股份有限公司
    （INTERTRAN INC,）與日本同步發行，此有上開者作物之首次發行日一覽表、進
    貨單、發票及出貨單等資料附卷可稽。被告犯行足以認定。
二、按著作權法第四條規定，外國人之著作於中華民國管轄區內首次發行者，得依本
    法享有著作權之保護，而所謂「發行」，係指權利人散布能滿公眾合理需要之重
    製物。準此，告訴人之上開著作，在我國台灣地區既已與日本同步銷售及公開散
    布，自己滿足上開外國著作受保護之要件，依上開規定，即於我國取得著作權，
    亦即上開著作之內容應受著作權法之保護，告訴人專有重製，改作等權利，未經
    告訴人之允許，任何人不得重製仿冒之。核被告所為，係犯著作權法第九十三條
    第三款之罪。被告先後多次犯行，時間緊接，罪名相同，顯係基於概括犯意反覆
    為之，應依連續犯規定論以一罪。檢察官移送併辦之案件，與本案係同一事實，
    本院自得併予審理。
三、原審論罪科刑，固無無見。但查扣案之遊戲軟體仿品光碟經本院會同告訴人代理
    人許瑞君及被告勘驗結果，共計二千九百七十三片，其中如附表所示之遊戲軟體
    仿品光碟一百零一片侵害新力、卡波光、思奎爾公司之著作權，此有勘驗筆錄及
    仿品光碟清冊附卷可稽。原審不察，認定仿品光碟共計二千七百九十八片，片片
    均有違反著作權法，且全部諭知沒收，與事實不符，自有未洽。
四、檢察官上訴意旨略稱：被告另涉有商標法第六十三條刑法第二百十六條、第
    二百十條、第二百二十條第二項之行使偽造準私文書等罪嫌（被害人分別為日商
    新力、卡波光、思奎爾、西雅等公司）。原判決就此部分漏未審酌，其認事用法
    尚有未洽云云。但查檢察官係依著作權法第九十三條第三款之罪嫌聲請簡易判決
    ，上訴指摘被告另犯商標法第六十三條及行使偽造準私文書等罪嫌，其理由何在
    ，則隻字未提。茲據告訴人指稱，因前開仿冒之遊戲光碟透過電視遊樂器之執行
    ，於電視畫面上不但會出現與新力、西雅公司已向我國註冊，且現仍於專用期間
    內之「ＳＥＧＡ」商標字樣、「ＰＳ設計圖」商標畫面及授權文句等影像畫面，
    且亦會出現：「Ｌicemsed by sony computer enter tain ment inc」、「PROD
    UCED BY OR UNDER LICENSE FROM SEGA ENTERPRISES、LTD.」等偽造新力、西雅
    公司英文名稱及授權字樣影像畫面。因認被告另犯商標法第六十三條及行使偽造
    準私文書之罪等語。惟查：
  (一)按商標法第六十三條之商品，係指商標準第六十二條規定意圖欺騙他人，而於同
    一商品或類似商品，使用相同或近似於他人註冊商標之圖樣，或於有關同一商品
    或類似商品之廣告、標帖、說明書、價目表、或其他文書附加相同或近似於他人
    註冊商標圖樣而陳列或散布者，而商標之使用，商標法第六條明定係指為行銷之
    目的，將商標用於商品或其包裝、容器、標帖、說明書、價目表或其他類似物件
    上，而持有、陳列或散布者。本件扣案之遊戲軟體光碟片，透過電視遊樂器之執
    行，固於電視畫面上分別顯示「ＳＥＧＡ」、「ＰＳ設計圖」之商標圖樣，惟被
    告行為是否違反商標準第六十三條罪責之前提，係其所販賣者為「使用」與告訴
    人公司相同或近似商標之遊戲光碟商品。然商標法中「使用」之定義，已於第六
    條第一項定有明文，僅限於為「行銷之目的」，將商標使用於商品或其包裝、容
    器、標帖、說明書、價目表或其他類似物件上而言。蓋由商標法第六條之構成要
    件以觀，商標之使用乃指以行銷之目的，將商標使用於「商品本身」或具行銷目
    的可刺激消費者購買慾之物件上，至為明顯。從而，商標圖樣縱存於光碟程式內
    尚須經其他機件執行方得顯示者，根本無法達到商品行銷之目的。足證本件之使
    用商標型態，並不屬於商標法所規定之範疇。是扣案之光碟片外觀既未見有「Ｓ
    ＥＧＡ」及「ＰＳ設計圖」之商標圖樣，被告行銷時，應不致於讓人混淆或誤認
    係西雅公司或新力公司商標專用權人之產品，自難認有商標使用之情事。詳言之
    ，被告雖將購得之仿冒遊戲光碟片出售予不特定顧客牟利，惟此類光碟片之使用
    ，係顧客購得後，將之自行置於適合執行遊戲光碟片內儲存程式之主機，經由電
    視螢幕播放遊戲光碟片所儲存之程式內容，配合遊戲主機打玩，並於遊戲光碟片
    置於遊戲主機執行遊戲光碟片內儲存之程式時，始在電視螢幕出現「ＳＥＧＡ」
    及「ＰＳ設計圖」商標圖樣或公司名稱，而被告所販賣者為遊戲光碟片，其販賣
    以交付遊戲光碟片予顧客並收取價金為已足，並非透過遊戲主機及電視螢幕始得
    販賣遊戲光碟片，其販賣過程中，自無使用遊戲光碟片內儲存程式透過電視螢幕
    播放之商標圖樣可言。是縱令購買者買回光碟片使用打玩時，在電視螢上會出現
    商標圖樣，惟被告既於販賣仿冒遊戲光碟片時，並無以「ＳＥＧＡ」及「ＰＳ設
    計圖」商標表徵於所販賣之遊戲光碟片外觀上，而光碟片內儲存之商標圖樣於販
    賣時亦係隱而未見，殊難認被告於販賣時使用他人之商標，自不得以商標法第六
    十三條之罪責相繩。
  (二)上開軟體之所以出現「Ｌicemsed by sony computer enter tain ment inc」、
    「PRODUCED BY OR UNDER LICENSE FROM SEGA ENTERPRISES、LTD.」等英文字影
    像，係不詳人士盜拷軟體侵害著作權時之當然結果，被告除販賣該盜拷軟體外，
    並未特別有一「行使偽造準私文書」之意思傳達。客觀上，購買者均一望即知上
    開光碟片係盜拷軟體，並無造成消費者誤認該軟體係「Ｌicemsed by sony comp
    uter enter tain ment inc」、「PRODUCED BY OR UNDER LICENSE FROM SEGA E
    NTERPRISES、LTD.」之可能。被告行為，僅止於「明知係盜拷日本軟體，為貪圖
    利益而加以販賣」，實難牽強認定被告明知上開英文文字內容而對不特定人傳達
    文字意思之主觀犯意。由客觀構成要件而言，被告並無行使偽造準私文書之「行
    使」行為，由主觀構成要件而言，被告並無「行使」偽造準私文書之犯意，自無
    行使偽造準私文書之罪責可言。
五、檢察官上訴，雖無理由，但原判決既有上述可議之處，仍應予撤銷改判。審酌被
    告無前科紀錄，犯後坦承認罪等一切犯罪情狀，仍量處如原審所處之有期徒刑三
    月，並諭知易科罰金之折算標準。扣案如附表所示之遊戲軟體仿品光碟一百零一
    片及目錄一本係被告所有，供犯罪所用之物，併予宣告沒收。
據上論斷，應依刑事訴訟法第四百五十五條之一第三項、第三百六十九條第一項前段
、第三百六十四條、第二百九十九條第一項前段、著作權法第九十三條第三款、刑法
第十一條前段、第五十六條、第四十一條、第三十八條第一項第二款、罰金罰鍰提高
標準條例第二條判決如主文。
本案經檢察官鍾和憲到庭執行職務。
中      華      民      國     八十九     年     十     月    三十一    日
                                    臺灣屏東地方法院刑事第三庭
                                        審判長法  官  林  正  雄
                                              法  官  柯  盛  益
                                              法  官  莊  鎮  遠
右正本證明與原本無異。
不得上訴。
                                              書記官  張  同  興
中      華      民      國    八十九    年      十一    月      三      日
違反著作權法第九十三條第三款：
  有左列情形之一者，處二年以下有期徒刑，得併科新臺幣十萬元以下罰金：
    三、以第八十七條各款方法之一侵害他人之著作權者。
附表：
┌─┬─────────────┬──┬────────────────┐
│編│                          │    │  該仿品光碟所侵害之權利暨被害人│
│  │  遊戲軟體仿品光碟名稱    │片數├─────┬─────┬────┤
│號│                          │    │「PS設計圖│偽造授權文│遊戲軟體│
│  │                          │    │」商標權人│句之名義人│著作權人│
├─┼─────────────┼──┼─────┼─────┼────┤
│１│Ｕｍ ＪaｍｍｅｒＬａｍｍｙ│ １ │新力公司  │ 新力公司 │新力公司│
│  │ 動感小子２               │    │          │          │        │
├─┼─────────────┼──┼─────┼─────┼────┤
│２│ＷＩＬＤ  ＡＲＭＳ２      │ ８ │新力公司  │ 新力公司 │新力公司│
│  │ 野戰神兵２               │    │          │          │        │
├─┼─────────────┼──┼─────┼─────┼────┤
│３│ＡＲＣ ＴＨＥ ＬＡＤ III   │ ８ │新力公司  │ 新力公司 │新力公司│
│  │ 妖精戰士３             │    │          │          │        │
├─┼─────────────┼──┼─────┼─────┼────┤
│４│ＡＬＵＮＤＲＡ２          │ ５ │新力公司  │ 新力公司 │新力公司│
│  │ 夢的冒險２魔進化之謎     │    │          │          │        │
├─┼─────────────┼──┼─────┼─────┼────┤
│  │ＴＨＥ ＬＥＧＥＮＤ ＯＦ  │    │          │          │        │
│５│ ＤＲＡＧＯＯＮ           │  │ 新力公司 │ 新力公司 │新力公司│
│  │ 龍魂騎士傳說             │    │          │          │        │
├─┼─────────────┼──┼─────┼─────┼────┤
│  │ＧＲＡＮ ＴＵＲＩＳＭＯ２ │    │          │          │        │
│６│ＧＴ２實戰賽車            │ ８ │ 新力公司 │ 新力公司 │新力公司│
│  │                          │    │          │          │        │
├─┼─────────────┼──┼─────┼─────┼────┤
│  │ＧＨＡＳＥ ＴＨＥ ＥＸＰＲ│    │          │       │        │
│７│ＥＳＳ                    │  │ 新力公司 │ 新力公司 │新力公司│
│  │  緊急追緝令              │    │          │          │        │
├─┼─────────────┼──┼─────┼─────┼────┤
│  │ＢＩＯＨＡＺＡＲＤ２      │    │          │          │        │
│８│ 惡靈古堡２               │  │新力公司  │ 新力公司 │卡波光公│
│  │                          │    │          │          │司      │
├─┼─────────────┼──┼─────┼─────┼────┤
│  │ＤＩＮＯ ＣＲＩＳＩＳ     │    │          │          │        │
│９│ 恐龍危機                 │ １ │新力公司  │ 新力公司 │卡波光公│
│  │                          │    │          │          │司      │
├─┼─────────────┼──┼─────┼─────┼────┤
│  │ＢＩＯＨＡＺＡＲＤ３ ＬＡ │    │          │          │        │
│１０│ＳＴ ＥＳＣＡＰＥ         │ ８ │新力公司  │ 新力公司 │卡波光公│
│  │  惡靈古堡３              │    │          │          │司      │
├─┼─────────────┼──┼─────┼─────┼────┤
│  │ＢＩＯＨＡＺＡＲＤ ＧＵＮ │    │          │          │        │
││ＳＵＲＶＩＶＯＲ          │ ７ │新力公司  │ 新力公司 │卡波光公│
│  │  惡靈古堡射擊版          │    │          │          │司      │
├─┼─────────────┼──┼─────┼─────┼────┤
│  │ＦＩＮＡＬＦＡＮＴＡＳＹ  │    │          │          │        │
││Ⅷ                        │  │新力公司  │ 新力公司 │思奎爾公│
│  │  太空戰士八              │    │          │          │司      │
├─┼─────────────┼──┼─────┼─────┼────┤
│  │ＬＥＧＥＮＤ ＯＦ ＭＡＮＡ│    │          │          │        │
││  聖劍傳說嗎哪傳奇        │ ２ │新力公司  │ 新力公司 │思奎爾公│
│  │                          │    │          │          │司      │
├─┼─────────────┼──┼─────┼─────┼────┤
│  │                          │101 │          │          │        │
└─┴─────────────┴──┴─────┴─────┴────┘


司法院資訊處製作；財團法人民間司法改革基金會備份。
